臺灣高等法院刑事判決
108年度上訴字第4053號
上  訴  人  
即  被  告  林峯年  


上列上訴人因違反毒品危害防制條例案件，不服臺灣新北地方法
院107年度訴字第1148號，中華民國108年10月22日第一審判決（
起訴案號：臺灣新北地方檢察署107年度毒偵字第2263號），提
起上訴，本院判決如下：
    主  文
原判決撤銷。
林峯年犯施用第一級毒品罪，累犯，處有期徒刑拾月。
    事  實
林峯年知悉海洛因、甲基安非他命分屬毒品危害防制條例所列管
之第一級、第二級毒品，依法不得施用、持有，竟基於施用第一
級、第二級毒品之犯意，於民國107年1月19日下午某時，在新北
市○○區○○街000巷0○0號住處，同時將海洛因、甲基安非他命置於
玻璃球內點火燒烤而吸食煙霧之方式，施用第一級毒品海洛因、
第二級毒品甲基安非他命1次。
    理  由
一、上開事實，業據上訴人即被告林峯年於本院審理中坦承不諱
    （本院卷第117頁），並有新北市政府警察局受採集尿液檢
    體人姓名及檢體編號對照表、台灣檢驗科技股份有限公司10
    7年2月5日濫用藥物檢驗報告在卷可參（偵卷第6、7頁），
    足認被告上開任意性自白與事實相符，應堪採信。本案事證
    明確，被告犯行洵堪認定，應依法論科。
二、按違反毒品危害防制條例第10條之罪，經觀察、勒戒後，認
    無繼續施用毒品之傾向，應即釋放，並為不起訴處分；認有
    繼續施用毒品之傾向者，應由檢察官聲請法院裁定令入戒治
    處所施以強制戒治，至無繼續戒治之必要，強制戒治期滿，
    應即釋放，由檢察官為不起訴處分。經觀察勒戒、強制戒治
    執行完畢釋放後，5年內再犯第10條之罪，依93年1月9日修
    正施行之毒品危害防制條例第23條第2項規定意旨，應由檢
    察官偵查起訴。又依修正後之規定，僅限於「初犯」及「5 
    年後再犯」二種情形，始應先經觀察、勒戒或強制戒治程序
    。倘被告於5年內已再犯，經依法追訴處罰，縱其第3次（或
    第3次以上）再度施用毒品之時間，在初犯經觀察、勒戒或
    強制戒治執行完畢釋放5年以後，已不合於「5年後再犯」之
    規定，且因已於「5年內再犯」，顯見其再犯率甚高，原實
    施觀察、勒戒或強制戒治，已無法收其實效，即應依該條例
    第10條處罰。次按現行毒品危害防制條例對於進入司法程序
    之戒癮治療方式，採取「觀察、勒戒或強制戒治」及「附命
    緩起訴」雙軌制，其目的在給予施用毒品者戒毒自新機會。
    被告既同意參加戒癮治療，由檢察官採行「附命緩起訴」，
    事實上已接受等同「觀察、勒戒」之處遇，嗣後5 年內再犯
    施用第一級或第二級毒品，因原規劃之制度功能已無法發揮
    成效，自得依毒品危害防制條例第23條第2項或第24條第2項
    規定之相同法理，逕行提起公訴（或聲請簡易判決處刑），
    無再依同條例第20條第1項重為聲請觀察、勒戒必要。被告
    前因施用毒品案件，經臺灣新北地方檢察署檢察官以101年
    度毒偵字第3931號為附命完成戒癮治療之緩起訴處分確定，
    緩起訴期間為101年12月14日至103年6月13日，期滿未經撤
    銷；嗣於5年內，再因施用毒品案件，經原審法院以103年度
    審簡字第705號判決判處有期徒刑3月確定，有本院被告前案
    紀錄表在卷可參(本院卷第49、50頁)。是被告於附命完成戒
    癮治療之緩起訴處分確定後，既曾於5年內再犯施用毒品罪
    ，則其所為本件施用毒品犯行，核非屬毒品危害防制條例第
    20條第3項所定「5年後再犯」之情形，自應依法論科。
三、論罪
  ㈠核被告所為，係犯毒品危害防制條例第10條第1項之施用第一
    級毒品罪、同條第2項之施用第二級毒品罪。被告施用海洛
    因、甲基安非他命前後持有之低度行為，應為施用之高度行
    為所吸收，均不另論罪。被告以同一施用行為觸犯上開2罪
    名，為想像競合犯，應依刑法第55條規定，從一重之施用第
    一級毒品罪處斷。公訴意旨雖認被告所犯上開2罪係屬數罪
    ，惟被告於原審及本院審理中供稱其係同時施用海洛因、甲
    基安非他命，且查無積極證據足認被告係分別施用海洛因、
    甲基安非他命，依罪疑有利被告原則，自應認被告係同時施
    用海洛因、甲基安非他命，屬想像競合犯，公訴意旨容有誤
    會。
  ㈡被告前因施用毒品案件，經原審法院以103年度審簡字第705 
    號判決判處有期徒刑3月確定；又因施用毒品案件，經原審
    法院以103年度簡字第4198號判決判處有期徒刑4月確定；另
    因施用毒品案件，經原審法院以103年度審簡字第886號判決
    判處有期徒刑3月確定；復因肇事逃逸案件，經原審法院以1
    03年度審交訴字第279號判決判處有期徒刑1年1月確定；再
    因妨害公務案件，經原審法院以104年度審簡字第69號判決
    判處有期徒刑5月確定；上開案件嗣經原審法院以104年度聲
    字第1910號裁定應執行有期徒刑1年8月確定，於105年4月12
    日縮短刑期執行完畢等情，有本院被告前案紀錄表在卷可查
    （本院卷第50至56頁）。被告於有期徒刑執行完畢後，5年
    以內故意再犯本案有期徒刑之罪，為累犯，而前案及本案均
    為施用毒品罪，犯罪類型、行為態樣、侵害法益均相同，復
    均屬故意犯罪，且被告係於前案入監執行完畢後未滿2年即
    再犯本案，足見其對刑罰反應力薄弱，惡性非輕，本院審酌
    累犯規定所欲維護法益之重要性、防止侵害之可能性及事後
    矯正行為人之必要性，綜合斟酌各項情狀，認被告本案犯行
    依刑法第47條第1項規定加重最低本刑，並未悖於罪刑相當
    原則及比例原則，應依刑法第47條第1項規定加重其刑。
四、原審認被告罪證明確，予以論罪科刑，固非無見。惟被告於
    本院審理中已坦承犯行，並未爭執採尿過程之合法性及濫用
    藥物檢驗報告之證據能力，犯後態度良好，原審未及審酌此
    一有利被告之量刑事由，量刑基礎已有不同，被告上訴請求
    從輕量刑，為有理由，應由本院將原判決撤銷。
五、爰審酌被告前因施用毒品案件，經附命完成戒癮治療之緩起
    訴處分後，竟未能記取教訓戒除毒癮，戕害自身健康，漠視
    法令禁制，惟念其終能坦承犯行，犯後態度良好，兼衡其素
    行、國中肄業之智識程度、未婚、從事木工之生活狀況等一
    切情狀（本院卷第118頁），量處如主文第2項所示之刑。
據上論斷，應依刑事訴訟法第369條第1項前段、第364條、第299
條第1項前段，毒品危害防制條例第10條，刑法第11條前段、第5
5條、第47條第1項，判決如主文。
本案經檢察官陳佳秀到庭執行職務。
中　　華　　民　　國　　109 　年　　1 　　月　　31　　日
                  刑事第二十五庭 審判長法  官 宋松璟
                                       法  官 陳彥年
                                       法  官 文家倩
以上正本證明與原本無異。
如不服本判決，應於收受送達後20日內向本院提出上訴書狀，其
未敘述上訴之理由者並得於提起上訴後20日內向本院補提理由書
（均須按他造當事人之人數附繕本）「切勿逕送上級法院」。
                                       書記官 桑子樑
中　　華　　民　　國　　109 　年　　1 　　月　　31　　日
附錄：本案論罪科刑法條全文
毒品危害防制條例第10條
施用第一級毒品者，處 6 月以上 5 年以下有期徒刑。
施用第二級毒品者，處 3 年以下有期徒刑。